【裁判字號】    89,訴,1775
【裁判日期】    890831
【裁判案由】    損害賠償
【裁判全文】
臺灣臺北地方法院民事判決  八十九年度訴字第一七七五號
    原      告  乙○○
    被      告  甲○○
右當事人間損害賠償事件，本院判決如左：
    主      文
被告應給付原告新台幣貳拾柒萬捌仟伍佰貳拾元及自民國八十八年十一月二十七日起
至清償日止，按週年利率百分之五計算之利息。
原告其餘之訴駁回。
訴訟費用由被告負擔三分之一，餘由原告負擔。
本判決第一項於原告以新台幣壹拾萬元供擔保後得假執行。
原告其餘假執行之聲請駁回。
    事      實
甲、原告方面：
  一、聲明：
    (一)被告應給付原告新台幣（下同）捌拾貳萬玖仟壹佰貳拾陸元，及自本起訴狀繕
      本送達之翌日起至清償日止，按週年利率百分之五計算之利息。
    (二)訴訟費用由被告負擔。
    (三)願供擔保，請准宣告假執行。
  二、陳述；
    (一)被告於民國（下同）八十七年十一月四日下午九時十九分許，駕駛車號ＬＦ─
      一一七一自用小客車，沿台北縣深坑鄉○○街往台北方向行駛，途經台北縣深
      坑國小前路口欲右轉時，因其所駕駛汽車前方適有一部白色車號不詳汽車併排
      停車在其所駕駛之車道上，被告欲超越該部汽車乃必須將其所駕駛汽車往左行
      駛通過，被告本應注意汽車行駛時，駕駛人應隨時注意車前狀況，並採取必要
      安全措施，適有案外人林美娟騎乘車號ＫＥＰ─七二五號重型機車後載原告見
      狀而停於被告所駕駛汽車之對向車道，以使被告得順利通過，詎被告竟疏未注
      意車前狀況，而使其所駕駛汽車撞及案外人林美娟所騎乘機車，案外人林美娟
      與原告因而人車倒地，案外人林美娟並因此受有腦震盪症候群之傷害，原告則
      受有腰椎、右髖部、右大腿、右小腿及右腳踝鈍傷之傷害。
    (二)按因故意或過失，不法侵害他人之權利者，負損害賠償責任；且不法侵害他人
      之身體、健康者，被害人雖非財產上之損害，亦得請求賠償相當適額，民法第
      一百八十四條第一項前段、第一百九十五條第一項分別定有明文，且其受傷與
      被告之侵權行為有因果關係，依前揭規定，被告自應負賠償責任，茲請求被告
      賠償醫療費二萬九千一百二十六元及因原告為未婚女子，受此嚴重傷害，日後
      必須長期前往醫院追縱治療，對身體與心理受創甚鉅，是請求被告賠償精神慰
      撫金八十萬元，二者共計八十二萬九千一百二十六元。
  三、證據：提出台北市萬芳醫委託財團法人私立台北醫學院辦理出具八十七年十一
      月二十七日出具甲種診斷證明書乙份、泰來堂中醫診所八十七年十二月七日出
      具診斷證明書乙份、永春堂陳體道傷骨科整復所出具之整復證明書參紙、國立
      台灣大學醫學院附設醫院醫療收據十一紙、郭嘯天中醫針炙診所收據肆紙、台
      北市立萬芳醫院─委託財團法人私立台北醫學院辦理醫療費用收據六紙及華梵
      大學學生證乙紙（以上均為影本）為證，並聲請傳訊證人陳體道。
乙、被告方面：
  一、聲明：
    (一)原告之訴及假執行之聲請均駁回。
    (二)訴訟費用由原告負擔。
  二、陳述：
    (一)依台北市立萬芳醫院─委託財團法人私立台北醫學院辦理之病歷觀之，原告於
      車禍發生時前往就診時所受傷勢僅右側小腿以四吋彈繃包紮即可，顯見其所受
      傷害程序輕微。
    (二)伊於鄉鎮調解委員及簡易庭審易時即表示和解誠意，惟對於原告所提出之鉅額
      賠償實無法認同，伊僅願意賠償原告在台北市立萬芳醫院所繳納之醫療費用。
  三、證據：提出台北市立─萬芳醫院委託財團法人私立台北醫學院辦理之病歷乙份
      影本為證。
丙、本院依職權調閱台灣高等法院八十九年度交上易字第四０號刑事卷（含本院八十
    八年度交易字第二二五號刑事卷及台灣台北地方法院檢察署八十八年度偵字第二
    五五八號偵查全卷）及函國立台灣大學醫學院附設醫院、台北市立萬芳醫院調取
    原告病歷資料。
    理      由
甲、程序方面：
    按訴狀送達後，原告固不得將原訴變更或追加他訴，但經被告同意或不甚礙被告
    之防禦及訴訟終結者，不在此限，本件原告係本於侵權行為之法律關係請求被告
    醫療費用二萬九千一百二十六元、減少勞動能力之損害十九萬七千五百四十八元
    、增加生活上需要之損害七十五萬元及精神慰撫金八十萬元，嗣後原告雖於八十
    九年七月十七日當庭減縮僅請求醫療費用及精神慰撫金部分合計八十二萬九千一
    百二十六元，惟查本件訴訟標的之法律關係，原告於起訴時即陳述明確，並未有
    何變更或改變，是原告起訴後減縮其訴之聲明請求被告給付金額部分，除不甚礙
    被告之防禦及訴訟之終結外，且被告當庭亦同意原告之減縮，是揆諸民事訴訟法
    第二百五十五條第一項但書、第二百五十六條第二款等規定，核亦無何違誤，亦
    非變更訴訟標的之法律關係，應併予說明。
乙、實體方面：
    一、原告起訴主張被告於八十七年十一月四日下午九時十九分許，駕駛車號ＬＦ
        ─一一七一自用小客車，沿台北縣深坑鄉○○街往台北方向行駛，途經台北
        縣深坑國小前路口欲右轉時，因其所駕駛汽車前方適有一部白色車號不詳汽
        車併排停車在其所駕駛之車道上，被告欲超越該部汽車乃必須將其所駕駛汽
        車往左行駛通過，被告本應注意汽車行駛時，駕駛人應隨時注意車前狀況，
        並採取必要安全措施，適有案外人林美娟騎乘車號ＫＥＰ─七二五號重型機
        車後載原告見狀而停於被告所駕駛汽車之對向車道，以使被告得順利通過，
        詎被告竟疏未注意車前狀況，而使其所駕駛汽車撞及案外人林美娟所騎乘機
        車，案外人林美娟與原告因而人車倒地，案外人林美娟並因此受有腦震盪症
        候群之傷害，原告則受有腰椎、右髖部、右大腿、右小腿及右腳踝鈍傷之傷
        害，原告依侵權行為請求被告賠償醫療費二萬九千一百二十六元及精神慰撫
        金八十萬元，合計八十二萬九千一百二十六元等語；被告固不否認於前揭時
        地駕車行經該路段造成原告所搭乘之機車倒地受傷，並經台灣高等法院判處
        拘役五十日，如易科罰金以三百元折算一日確定乙節，惟以原告請求賠償金
        額過高等語，資為抗辯。
    二、本件原告主張被告不法侵害其身體之事實，業據其提出台北市萬芳醫委託財
        團法人私立台北醫學院辦理出具八十七年十一月二十七日出具甲種診斷證明
        書乙份、泰來堂中醫診所八十七年十二月七日出具診斷證明書乙份、永春堂
        陳體道傷骨科整復所出具之整復證明書參紙、國立台灣大學醫學院附設醫院
        醫療收據十一紙、郭嘯天中醫針炙診所收據肆紙、台北市立萬芳醫院─委託
        財團法人私立台北醫學院辦理醫療費用收據六紙等影本為證，經查被告於前
        述時、地駕車行經該路段，欲超越同方向車道併排之車輛，於往左行駛始得
        通過，本應隨時注意車前狀況，而依當時情形又非不能注意，竟疏未注意車
        前狀況僅為閃避其前方併排之汽車，而疏未注意其前方對向車道有原告所搭
        乘之機車正停車以讓其通過，而使其所駕駛汽車撞及原告所搭乘之機車等情
        ，觀之附本院八十八年度交易字第二二五號刑事卷內證人蔡尚甫於八十八年
        十月二十九日庭訊調查筆錄甚明，可知被告係駕車為超越前方一部併排停車
        之汽車而撞及對向已停車讓其通過之機車；而本件肇事使原告受有腰椎、右
        髖部、右大腿、右小腿、右腳踝鈍傷等情，此有原告提出台北市萬芳醫院─
        委託財團法人私立台北醫學院辦理出具之甲種診斷證明書可稽，而原告於事
        故發生後先後前往國立灣大學醫學院附設醫院、泰來堂中醫診所、永春堂陳
        體道傷骨科整復所，亦有原告提出泰來堂中醫診所八十七年十二月七日出具
        診斷證明書乙份、永春堂陳體道傷骨科整復所出具之整復證明書參紙、國立
        台灣大學醫學院附設醫院醫療收據十一紙、郭嘯天中醫針炙診所收據肆紙、
        台北市立萬芳醫院─委託財團法人私立台北醫學院辦理醫療費用收據六紙可
        資佐證，復經證人陳體道到庭證稱：伊依萬芳醫院之Ｘ光片判斷原告之病情
        ，發現原告其腰椎第三至第四節有挫傷情形，擠壓造成神經壓迫，伊以推拿
        與矯正方式來治療等語（見本院八十九年八月十七日言詞辯論筆錄），且被
        告因過失傷害人，亦經台灣高等法院以八十九年度交上易字第四０號判決駁
        回上訴確定，業據本院依職權調閱該卷宗查證明確，有該判決書在卷可參，
        顯見原告所受傷害與被告之過失侵權行為有相當因果關係。
    三、按故意或過失，不法侵害他人之權利者，負損害賠償責任，且不法侵害他人
        之身、健康者，被害人雖非財產上之損害，亦得請求賠償相當之金額，民法
        第一百八十四條第一項前段、第一百九十五條第一項分別定有明文，被告因
        駕駛車輛疏於注意過失傷害原告，已如前述，從而原告自請求之項目及金額
        逐項論述如后：
        (一)醫療費用二萬九千一百二十六元：
          原告主張因本件肇已支出之醫療費用之事實，業據其提出永春堂陳體道傷
          骨科整復所出具之整復證明書參紙、國立台灣大學醫學院附設醫院醫療收
          據十一紙、郭嘯天中醫針炙診所收據肆紙、台北市立萬芳醫院─委託財團
          法人私立台北醫學院辦理醫療費用收據六紙等影本為證，其金額合計二萬
          九千零五十元，其中證明書費用合計五百三十元應以剔除，此外七十六元
          部分原告並未提出任何證據足以證明亦應以剔除，即為二萬八千五百二十
          元，則原告訴請逾此部分之醫療費用為無理由。
        (二)精神慰撫金八十萬元。
          原告因此次傷害精神上受有相當痛苦，則其訴請被告賠償精神慰撫金，依
          法有據，經查原告出生於六十七年十月八日，於本件肇事發生時甫滿二十
          歲，為華梵大學中國文學系學生，被告則亦為二十餘歲青年，參酌原告所
          受傷害程度、兩造之社會地位、經濟狀況等一切情況，因認被告應賠償原
          告精神慰撫金以二十五萬元為適當。
        總計為二十七萬八千五百二十元。
    四、從而原告依侵權行為損害賠償之法律關係所得請求之金額為二十七萬八千五
        百二十元，原告於此金額內及自起訴狀繕本送達代催告之翌日即八十八年十
        一月二十七日起清償日止，按週年利率百分之五計算之利息請求，即屬有據
        ，逾此範圍之請求為無理由，應予駁回。
丙、假執行之宣告：
    本件原告陳明願供擔保請准宣告假執行，經核其勝訴部分，並無不合，爰酌定相
    當擔保金額，准許之，至原告敗訴部分，其假執行之聲請，已失所附麗，應予駁
    回。
丁、結論：本件原告之訴，為一部有理由，一部無理由，依民事訴訟法第七十九條但
    書、第三百九十條第二項，判決如主文。
中      華      民      國    八十九    年      八      月    三十一    日
                                            民事第四庭法      官  陳博文
右為正本係照原本作成
如對本判決上訴，須於判決送達後廿日內向本院提出上訴狀
中      華      民      國    八十九     年     八      月    三十一    日
                                                        書記官    蘇彥宇


司法院資訊處製作；財團法人民間司法改革基金會備份。
